【裁判字號】    99,台上,483
【裁判日期】    990128
【裁判案由】    違反毒品危害防制條例
【裁判全文】
最高法院刑事判決              九十九年度台上字第四八三號
上  訴  人  甲○○
選任辯護人  姜義贊律師
上列上訴人因違反毒品危害防制條例案件，不服台灣高等法院中
華民國九十八年十一月三十日第二審判決（九十八年度上訴字第
四○五六號，起訴案號：台灣桃園地方法院檢察署九十七年度偵
字第一○一○八號），提起上訴，本院判決如下：
    主  文
上訴駁回。
    理  由
按刑事訴訟法第三百七十七條規定，上訴於第三審法院，非以判
決違背法令為理由，不得為之。是提起第三審上訴，應以原判決
違背法令為理由，係屬法定要件。如果上訴理由書狀並未依據卷
內訴訟資料，具體指摘原判決不適用何種法則或如何適用不當，
或所指摘原判決違法情事，顯與法律規定得為第三審上訴理由之
違法情形，不相適合時，均應認其上訴為違背法律上之程式，予
以駁回。本件上訴人甲○○上訴意旨略稱：(一)、依據刑事訴訟法
第一百五十六條第二項規定，被告之自白，不得作為有罪判決之
唯一證據，仍應調查其他必要之證據，以察其是否與事實相符。
(二)、上訴人於民國九十七年四月十九日警詢時，有意識不清，進
入睡眠狀態無法回答之情形，故上訴人不能針對問題，作正確之
回答。(三)、第一審法院於九十八年三月九日、同年四月九日勘驗
警詢錄音、錄影光碟時，上訴人因疾病未到庭。惟第一次勘驗部
分，上訴人有意識模糊，進入睡眠狀態無法回答之情形，第二次
勘驗部分，係由上訴人就警方之問題，一一回答，但因上訴人精
神不濟且身體微恙，故其內容，與事實不符。(四)、上訴人之日記
（即筆記簿）所述內容，有關「在房內包裝、測試物品，……裝
好、刮好，及出東西（指出貨）一定要二個人，一個在樓上，一
個在下面，看見收錢再丟（貨），……」等語，是指在販賣盜版
光碟，與販賣毒品無關云云。
惟查：原判決綜合全案卷證資料，本於事實審法院之推理作用，
認定上訴人與其同居男友曾盛一（第一審通緝中）於九十七年四
月十七日，有其事實欄所載之販賣第一級毒品海洛因及第二級毒
品甲基安非他命犯行，因而維持第一審依想像競合犯規定，從一
重論處上訴人共同販賣第一級毒品（累犯，於依刑法第五十九條
規定酌量減輕其刑後，量處有期徒刑十五年六月）罪刑之判決，
駁回上訴人在第二審之上訴，已依據卷內資料，說明其所憑之證
據及認定之理由。對於上訴人所為之辯解，併已敘明：本件係警
方依據線報，依法聲請搜索票，執行搜索時查獲。上訴人於審判
中亦承認，事前與曾盛一謀議，推由曾盛一於九十七年四月十七
日，以新台幣一萬元之價格，在桃園縣龍潭鄉北二高龍潭交流道
附近，向綽號「阿國」者，購入第一級毒品海洛因二十包、第二
級毒品甲基安非他命十包（「阿國」另附贈第二級毒品大麻菸草
一包），攜回桃園縣龍潭鄉○○路三○六號四樓之二，二人同居
之租屋處藏放（部分毒品業已施用），嗣於九十七年四月十九日
下午一時許，為警查獲。此過程，核與曾盛一於通緝前之陳述相
符，並有尚未及賣出之海洛因十二包、甲基安非他命八包扣案可
稽。上訴人雖否認販賣，辯稱其警詢時因「提藥」（指毒癮發作
之意），且為求交保，始承認販賣毒品云云。然而：(1)本件犯罪
事實，業據上訴人於警詢時及檢察官偵查中，承認「要販賣」。
另扣案之筆記簿，記載上訴人與曾盛一「筆談」之內容，亦曾論
及販賣毒品之事，上訴人及曾盛一復承認，筆記簿記載之內容，
係渠等二人於鬧情緒時，以「筆談」之方式溝通無訛。(2)扣案之
證物白色粉末十二包、透明結晶體八包，經送請鑑定結果，白色
粉末含有海洛因成分（淨重一．五公克，純度14.54%），透明結
晶體含有甲基安非他命成分（原重二．四公克，驗餘重二．三八
二公克），有法務部調查局濫用藥物實驗室鑑定書及台灣檢驗科
技股份有限公司之濫用藥物檢驗報告各一紙在卷可憑。(3)依上訴
人與曾盛一「筆談」之內容顯示，曾盛一曾書寫：「我會考慮到
安全的問題，那天別人（指鄰居）祇是關門大聲，或許有吵到妳
，……妳卻發脾氣，……發脾氣的聲音，我確實在樓梯間聽到了
，而且是很清楚，若隔壁（指鄰居）要報復，報條子（指報警）
，我們怎麼死的都不知道」、「我們不能不小心，畢竟一次出事
，我們的人生就完了，希望你多想想」、「萬一真不小心發生了
（指被查獲），我們沒有後悔的機會，知道嗎」？上訴人亦書寫
：「你說的我全部能體會，也曉得你的用心良苦，我也清楚自己
的沒耐心，……我之所以反應激烈，你想知道是因為什麼嗎？當
時房內正在『包裝測試物品』，但中間陸續不斷有人打電話進來
，本來是有覺得快『裝好、刮好』，但你在打電腦，……」、「
我心裡非常清楚，你我經不起再次發生事情，所以我希望能儘快
處理手邊工作，……所以才『丟給你刮』，……」、「前幾天便
向你說了，『出東西』一定要兩個人，一個在樓上，一個則在下
面，看見收錢後再丟（東西），……」。曾盛一另又書寫：「妳
知道從我們在一起得（的）時候，我就告訴妳，我不想再走這條
路了」、「就是想過正常生活，這條路我走太久了，累了，怕了
，也非常了解這條路的後果，……剛開始我還試圖勸妳別走這條
路，妳也答應了，我明知只要踏上這一步，回頭就難了，……」
、「我知道妳需要錢，直到現在，我還是非常矛盾，我這樣做是
對是錯」、「再走下去我們早晚都會進去（指被關），到那時我
們還能在一起嗎？……」。依其內容，上訴人與曾盛一係以「筆
談」方式，抒發雙方彼此間之感情與內心之衝突，且言及進行買
賣時，「一人在樓下收錢，一人在樓上丟（東西）」以為配合，
並擔心查獲後會被關。(4)關於「筆談」內容所稱「東西一定要兩
個人，一個在樓上，一個在下面看見收錢後再丟」等語之意義，
上訴人於警詢時已陳述：這句話的意思是「我的朋友需要毒品的
時候，我會在樓下收錢，曾盛一從樓上將毒品丟下來給需要毒品
的人」。對照「筆談」之內容及上訴人之陳述，上訴人與曾盛一
確有意圖營利，販賣毒品之意思。上訴人雖辯解，「筆談」內容
所稱之「一個在樓上，一個在下面看見收錢後再丟」，是在販賣
盜版光碟。然參酌「筆談」之其餘內容及上訴人在警詢時之陳述
，係指販賣毒品，並非販賣盜版光碟。(5)上訴人另辯解，警詢時
因「提藥」，且警察說如果承認販賣毒品即可交保，所以才承認
販賣云云。然上訴人於九十七年四月十九日之警詢錄音、錄影，
經第一審法院於九十八年三月九日（對前半部）及同年四月九日
（對後半部）勘驗結果，詢問過程係採一問一答。第一次勘驗部
分，依據畫面影像及對話內容，上訴人對於警員之詢問，均能理
解所詢問之問題，且能清楚陳述、回應其所欲表達之事項。其間
雖曾有身體不適情形，但自始至終其情緒平穩、意識亦呈清楚狀
態，且曾要求警員更正其誤繕之內容，並無所謂意識不清，進入
睡眠狀態情形。第二次勘驗部分，上訴人之聲音平穩、清晰，並
無言語模糊或不清之情形。全部筆錄，雖非每字必載，但與上訴
人陳述之意旨，均相符合。其詢問過程，警員並未以交保之事，
以換取上訴人之自白。另上訴人於九十七年四月十九日在檢察官
偵查中之偵訊筆錄，經第一審法院勘驗結果，亦採一問一答方式
，筆錄內容，與陳述相符。足徵上訴人於警詢時及檢察官偵查中
之陳述，均係出於自由意志，並無不正取供情事。(6)本件雖無積
極證據足資證明上訴人與曾盛一已將販入之毒品賣出，惟販賣毒
品罪，並不以販入之後復行賣出為要件，祇要以營利為目的，將
毒品販入或賣出，有一於此，其犯罪即為完成，且不以已經得利
為必要。上訴人與曾盛一係基於營利之目的，將毒品販入，縱未
及賣出即被查獲，仍成立販賣既遂罪，因認上訴人確有前揭共同
販賣毒品犯行。而以上訴人嗣後否認犯罪及其所為之辯解，乃飾
卸之詞，不可採信等情，已逐一說明及指駁，並非以上訴人或曾
盛一之自白為唯一證據。上訴意旨對於原判決所為前揭論斷，並
未依據卷內資料，具體指摘有何違背法令情形。且查：事實之認
定與證據之取捨，乃事實審法院之職權，苟其事實之認定及證據
之取捨，並不違背經驗法則與論理法則，即不容任意指為違法而
執為上訴第三審之理由。上訴意旨所為前揭指摘，係對於原判決
已說明事項及屬原審採證認事職權之適法行使，持憑己見而為不
同之評價，且重為事實之爭執，均與法律規定得為第三審上訴理
由之違法情形，不相適合。其關於販賣第一級毒品（含想像競合
犯販賣第二級毒品）之上訴違背法律上之程式，應予駁回。又裁
判上一罪案件之部分犯罪得提起第三審上訴，其他之罪雖不得上
訴，依審判不可分原則，第三審法院亦應併予審判，但以得提起
第三審上訴部分之上訴合法為前提，如該上訴為不合法，第三審
法院既應從程序上予以駁回，而無從為實體上判決，對於不得上
訴於第三審之部分自無從適用審判不可分原則，併為實體上審判
。按刑事訴訟法第三百七十六條所列各罪之案件，經第二審判決
者，不得上訴於第三審法院，為該法條所明定。本件上訴人被訴
持有第二級毒品（即「阿國」所附贈之大麻菸草一包，○．三公
克）部分，原審係維持第一審論以毒品危害防制條例第十一條第
二項之罪，並認與持有第一級毒品罪有想像競合犯裁判上一罪關
係，依刑法第五十五條規定，本應從一重之持有第一級毒品罪處
斷，但持有第一級毒品行為，已為販賣第一級毒品行為吸收，僅
論以販賣第一級毒品罪。而毒品危害防制條例第十一條第二項之
罪，核屬刑事訴訟法第三百七十六條第一款之案件，依上開說明
，既經第二審判決，自不得上訴於第三審法院。本件上訴人對於
販賣第一級毒品罪部分之上訴為不合法，無從為實體上審理，已
如前述，則對於不得上訴於第三審法院之持有第二級毒品罪（大
麻）部分，自無從適用審判不可分原則，併為實體上審判，亦應
從程序上予以駁回。
據上論結，應依刑事訴訟法第三百九十五條前段，判決如主文。
中    華    民    國  九十九  年    一    月  二十八  日
                      最高法院刑事第六庭
                          審判長法官  謝  俊  雄
                                法官  陳  世  雄
                                法官  吳  信  銘
                                法官  徐  文  亮
                                法官  劉  介  民
      本件正本證明與原本無異
                                      書  記  官
中    華    民    國  九十九  年    二    月    一    日
                                                      Ｅ

司法院資訊處製作；財團法人民間司法改革基金會備份。
